臺灣高等法院民事判決　　　　　　　　　　　　　　　九十年度上字第一一九○號
　　上　　訴　　人
　　(即追加原告)
　　即附帶被上訴人　魏安全
　　　　　　　　　　乙○○
　　法 定 代 理 人　陳一雄.
　　即 附 帶上訴人　甲○○
右當事人間因侵權行為損害賠償事件，上訴人對於中華民國九十年八月九日臺灣板橋
地方法院八十九年度重訴字第三八二號第一審判決提起上訴，並為訴之追加，被上訴
人則提起附帶上訴，本院判決如左：
    主    文
原判決關於駁回上訴人即附帶被上訴人魏安全、乙○○後開第二項之訴部分，與該部
分假執行之聲請及訴訟費用之裁判均廢棄。
右開廢棄部分，被上訴人即附帶上訴人大榮汽車貨運股份有限公司及甲○○應再連帶
給付上訴人即附帶被上訴人魏安全、乙○○各新台幣柒拾萬元，及均自民國八十九年
四月二十八日起至清償日止，按年息百分之五計算之利息。
其餘上訴及假執行之聲請均駁回。
附帶上訴駁回。
追加被告大榮汽車貨運股份有限公司及甲○○應連帶給付追加原告魏安全、乙○○各
新台幣參萬捌仟柒佰伍拾元，及均自民國九十一年二月二十六日起至清償日止，按年
息百分之五計算之利息。
第一、二審訴訟費用，關於上訴部分之訴訟費用由被上訴人即附帶上訴人大榮汽車貨
運股份有限公司及甲○○連帶負擔十分之四，餘由上訴人即附帶被上訴人魏安全、乙
○○負擔；關於附帶上訴部分之訴訟費用由附帶上訴人大榮汽車貨運股份有限公司及
甲○○連帶負擔。關於追加之訴之訴訟費用由追加被告大榮汽車貨運股份有限公司及
甲○○連帶負擔。
本判決第二項，於上訴人即附帶被上訴人魏安全、乙○○分別以新台幣貳拾參萬肆仟
元為被上訴人即附帶上訴人大榮汽車貨運股份有限公司及甲○○供擔保後，各得假執
行；但被上訴人即附帶上訴人大榮汽車貨運股份有限公司及甲○○如於假執行程序實
施前，分別以新台幣柒拾萬元為上訴人即附帶被上訴人魏安全、乙○○預供擔保，得
免為假執行。
    事實及理由
壹、程序方面：
  　按因犯罪而受損害之人，於刑事訴訟程序得附帶提起民事訴訟，對於被告及依民
    法負賠償責任之人，請求回復其損害；前項請求之範圍，依民法之規定，刑事訴
    訟法第四百八十七條第一項、第二項定有明文。惟於刑事訴訟程序附帶提起民事
    訴訟者，其請求回復之損害，以被訴犯罪事實所生之損害為限。上訴人即附帶被
    上訴人就其主張被害人魏靜儀駕駛之車牌號碼Ｆ三─三○○二號自用小客車已因
    本次事故毀損無法修復，應由被上訴人即附帶上訴人連帶賠償該車剩餘價值新台
    幣(下同)七萬七千五百元部分，原以刑事訴訟程序附帶提起民事訴訟之方式請求
    ，原審以刑事訴訟認定被上訴人即附帶上訴人甲○○之犯罪事實係業務過失致死
    ，且刑事法律並未處罰有關過失毀損之規定而駁回上訴人即附帶被上訴人該部分
    請求。此部分上訴人即附帶被上訴人除提起上訴外，復於本院就上開車損部分為
    訴之追加，雖未經被上訴人即附帶上訴人同意，惟按附帶民事訴訟經移送民事庭
    後，應適用民事訴訟法之規定，而上開車損請求與本件侵權行為損害賠償請求之
    基礎事實同一，依民事訴訟法第四百四十六條第一項、第二百五十五條第一項第
    二款之規定，上訴人即附帶被上訴人所為訴之追加，於法有據，應予准許。
貳、實體方面：
一、上訴人即附帶被上訴人主張：被上訴人即附帶上訴人甲○○  (下稱甲○○)係另
    被上訴人即附帶上訴人大榮汽車貨運股份有限公司（下稱大榮公司）僱用之司機
    ，於民國（下同）八十九年一月十一日上午八時許，駕駛車牌號碼為ＨＷ─四七
    三號營業大貨車，途經北二高南下四十一公里處，因疏於注意，而自後追撞上訴
    人即附帶被上訴人之女魏靜儀所駕駛之車牌號碼Ｆ三─三○○二號自用小客車，
    致上開小客車全毀及魏靜儀傷重不治死亡，案經原法院檢察署提起公訴，並經刑
    事庭判決甲○○有期徒刑一年十月確定在案，爰依侵權行為法律關係，於刑事庭
    提起附帶民事訴訟，就其殯葬費用  (五十萬元)、扶養費用 (魏安全二十七萬三
    千一百九十一元、乙○○三十一萬三千八百四十六元)、精神慰藉金  (各六百萬
    元)、車輛毀損 (七萬七千五百元)之損害，請求被上訴人即附帶上訴人連帶賠償
    上訴人即附帶被上訴人魏安全（下稱魏安全）六百八十一萬一千九百四十一元，
    另上訴人即附帶被上訴人乙○○（下稱乙○○）六百三十五萬二千五百九十六元
    。原審判決被上訴人即附帶上訴人應連帶給付魏安全八十六萬五千四百九十三元
    ( 其中殯葬費四十一萬一千五百元、扶養費用二十七萬三千一百九十一元、精神
    慰撫金八十萬元，再扣除已領取之汽車強制責任險之保險金六十一萬九千一百九
    十八元)，乙○○四十九萬四千六百四十八元  (其中扶養費用三十一萬三千八百
    四十六元、精神慰撫金八十萬元，再扣除已領取之汽車強制責任險之保險金六十
    一萬九千一百九十八元) ，及均自八十九年四月二十八日起至清償日止，按年息
    百分之五計算之利息。而駁回上訴人即附帶被上訴人其餘之訴。兩造均不服，分
    別提起上訴及附帶上訴。魏安全、乙○○對於原判決不利部分，各僅就駁回精神
    慰撫金一百六十六萬一千二百五十元及車損三萬八千七百五十元合計各一百七十
    萬元部分上訴，其餘則未經聲明不服 (含魏安全請求殯葬費八萬八千五百元及魏
    安全、乙○○精神慰撫金各三百五十三萬八千七百五十元部分) ，其上訴聲明：
    (一)原判決關於駁回上訴人後開第二、三項部分，及該部分假執行之聲請，暨訴訟
    費用之裁判均廢棄。(二)被上訴人應再連帶給付上訴人魏安全一百七十萬元，及 (
    均) 自民國八十九年四月二十八日起至清償日止，按年息百分之五計算之利息。
    (三)被上訴人應再連帶給付上訴人乙○○一百七十萬元，及  (均)自民國八十九年
    四月二十八日起至清償日止，按年息百分之五計算之利息。(四)前開第二、三項聲
    明，願提供擔保，請准宣告假執行。並慮其車損部分之上訴如被駁回，而就車損
    部分提起追加之訴，其訴之聲明：追加被告甲○○及大榮公司應連帶給付追加原
    告魏安全、乙○○各三萬八千七百五十元，及均自民國九十一年二月二十六日起
    至清償日止，按年息百分之五計算之利息。附帶上訴答辯聲明：附帶上訴駁回。
二、甲○○以：上訴人請求之賠償金額過高，伊無法負擔。伊有去救被害人，被害人
    沒有繫安全帶，餘陳述同大榮公司所述等語置辯。另大榮公司則以：被害人未綁
    上安全帶且未依該地段規定之速度行駛，致伊所僱用之司機甲○○所駕駛之大貨
    車自後追撞，被害人顯然與有過失，伊等應可減少賠償金額。又上訴人等身體健
    壯，應為有謀生能力之人，復繼承被害人遺留之二處房地，亦能維持生活，應不
    得請求扶養費；上訴人等請求之精神慰撫金顯然過高；車輛毀損部分依法不得依
    本件刑事附帶民事訴訟程序請求賠償；至上訴人於八十九年八月三十一日向富邦
    保險公司領取強制汽車責任險之保險金一百二十三萬八千三百九十六元，亦應從
    上訴人請求之金額中，每人扣抵六十一萬九千一百九十八元等情置辯。彼二人均
    於本院答辯聲明：上訴駁回，並均對於原判決不利部分，僅就原審判決魏安全扶
    養費部分二十七萬三千一百九十一元及乙○○扶養費三十一萬三千八百四十六元
    部分附帶上訴，其附帶上訴聲明：(一)原判決關於命附帶上訴人給付附帶被上訴人
    魏安全超過五十九萬二千三百零二元之本息部分與該部分假執行之宣告及訴訟費
    用之裁判均廢棄。(二)原判決關於命附帶上訴人給付附帶被上訴人乙○○超過十八
    萬零八百零二元之本息部分與該部分假執行之宣告及訴訟費用之裁判均廢棄。(三)
    右開廢棄部分，附帶被上訴人在第一審之訴及假執行聲請均駁回。
三、經查：上訴人即附帶被上訴人主張甲○○於上開時、地駕駛車牌號碼為ＨＷ─四
    七三號營業大貨車，因疏於注意車前狀況，未保持安全距離之過失，而自後追撞
    上訴人之女魏靜儀所駕駛之車牌號碼Ｆ三─三○○二號自用小客車，致上開小客
    車全毀及魏靜儀受有腦損傷併顱內出血不治死亡，甲○○因此經原法院刑事庭判
    決有期徒刑一年十月確定在案，而大榮公司係甲○○之僱用人，應與甲○○連帶
    負損害賠償責任等情，為被上訴人所不爭執，並有道路交通事故調查報告表、相
    驗屍體證明書、驗斷書、照片等附於台灣板橋地方法院檢察署八十九年度相字第
    一五二號相驗卷  (影印卷外放)可稽，且經原法院依職權調取八十九年度交訴字
    第四三號刑事卷宗核閱無訛  (影印卷外放)，堪信上訴人即附帶被上訴人此部分
    之主張為真正。按因故意或過失，不法侵害他人權利者，負損害賠償責任；不法
    侵害他人致死者，對於支出殯葬費之人，亦應負損害賠償責任；被害人對於第三
    人負有法定扶養義務者，加害人對於該第三人亦應負損害賠償責任；不法侵害他
    人致死者，被害人之父、母、子、女及配偶，雖非財產上之損害，亦得請求賠償
    償相當之金額，民法第一百八十四條第一項前段、第一百九十二條第一項、第二
    項、第一百九十四條分別定有明文。被上訴人即附帶上訴人對於原判決命其連帶
    給付殯葬費用四十一萬一千五百元部分，未據聲明不服，惟認上訴人即附帶被上
    訴人不應請求扶養費，且請求之精神慰撫金過高，又認被害人與有過失，並以前
    開情詞置辯，則本件應予審究之爭點厥為：上訴人即附帶被上訴人得否請求扶
    養費？如得請求，其數額為若干？上訴人即附帶被上訴人得請求精神慰撫金之
    金額為若干？上訴人即附帶被上訴人得否請求車損之賠償？其數額為何？被
    害人是否與有過失？茲分述如下：
    (一)上訴人即附帶被上訴人得請求扶養費：
　　　1.按受扶養權利者，以不能維持生活而無謀生能力為限；前項無謀生能力之限
        制，於直系血親尊親屬不適用之，民法第一千一百十七條定有明文。查魏安
        全、乙○○係被害人魏靜儀之父母，有身分證影本一紙在卷足憑（見原審八
        十九年交重附民字第十號卷第十二頁）。被上訴人即附帶上訴人雖辯稱被害
        人死亡時遺留房地二處，上訴人即附帶被上訴人依法可繼承取得，若出租或
        變賣均有可觀之收入，且渠等依法可向被害人之工作單位即台北市監理所請
        領死亡撫卹金二、三百萬元，加上魏安全係退伍榮民，每月受政府照顧可領
        生活費用，上訴人即附帶被上訴人並非不能維持生活，依法不得請求扶養費
        云云。惟查：上訴人即附帶被上訴人雖繼承被害人遺留之房地二處，然其中
        坐落台北縣中和市○○段二二一地號土地及其上門牌號碼台北縣中和市○○
        路一七七巷二五號四樓房屋，於本件事故發生後，業於八十九年五月八日出
        售予訴外人劉玉嬌，並無租金收入；且被害人先前曾於八十一年六月十五日
        提供前開不動產向臺灣銀行設定本金最高限額二百七十六萬元抵押權在案，
        臺灣銀行實際撥款二百三十萬元，全部貸款於八十九年四月十五日始清償完
        畢等情，有上開土地、建物登記謄本、臺灣銀行中和分行函各一份附卷可稽
        （見本院卷第九五頁至第九六頁、第五六頁），參之上訴人即附帶被上訴人
        提出被上訴人即附帶上訴人不爭執其形式真正之八十九年度綜合所得稅結算
        申報書  (見原審卷第六二頁、第六三頁)上所載，上訴人即附帶被上訴人該
        年度全年所得僅三十七萬一千二百九十七元，其中尚包括渠等出售上開房地
        之所得，足認上訴人即附帶被上訴人之售屋價款扣除所清償之貸款後，已所
        剩無幾；至被害人所有另坐落台北縣中和市○○段四五九地號土地及其上門
        牌號碼台北縣中和市○○路七二之四號六樓房屋，雖由上訴人即附帶被上訴
        人繼承取得，然其上經臺灣土地銀行設定本金最高限額四百二十萬抵押權在
        案，實際貸款三百五十萬元，而目前尚積欠一百八十二萬三千九百七十四元
        未償等情，亦有上開土地、建物登記謄本、臺灣土地銀行中和分行函各一份
        在卷可按（見本院卷第七六頁至第八一頁、第五五頁) ；此外，被上訴人即
        附帶上訴人復未能舉證證明上訴人即附帶被上訴人有何出租該屋營生之事實
        ，其辯稱上訴人即附帶被上訴人能以租金所得維持生活云云，即不足採。
      2.又上訴人即附帶被上訴人否認有向台北市監理所請領死亡撫卹金之權利，並
        提出臺灣省交通處公路局臺北區監理所人事命令（見本院卷第一０四頁），
        主張被害人魏靜儀生前係服務於公路局台北區監理所，為約聘之臨時雇員，
        非屬該所編制內之正式員工，上訴人即附帶被上訴人並無受領撫卹金之權利
        等語。查上開人事命令，為公務員職務上製作之文書，屬民事訴訟法第三百
        五十五條所稱之公文書，應推定為真正；且被上訴人即附帶上訴人對於該人
        事命令實質內容之真正亦不爭執，應認上訴人即附帶被上訴人此部分之主張
        為實在；況上訴人即附帶被上訴人縱曾受領死亡撫卹金，因撫卹金係依公務
        人員撫卹法  (公法)之規定而受領之給與，其性質與民法規定對於加害人請
        求賠償之扶養費，全異其趣，自不得於依法應賠償扶養費金額中予以扣除 (
        最高法院六十三年台上字第二五二Ｏ號判例參照) 。以上開八十九年度綜合
        所得稅結算申報書所載，上訴人即附帶被上訴人該年度綜合所得總額僅為三
        十七萬一千二百九十七元，依現今一般生活所需衡量，實難認渠等能獨立維
        持生活。此外，被上訴人即附帶上訴人就其主張上訴人即附帶被上訴人並無
        不能維持生活之事實，迄未舉證以實其說，委不足取。從而，上訴人即附帶
        被上訴人請求賠償扶養費，於法即無不合。
　　　3.查魏安全係十四年五月十八日出生（見本院卷第九二頁），案發當時年七十
        四足歲，依八十七年台灣地區簡易生命表，尚有九點五三年壽命，除被害人
        魏靜儀外，尚有一子魏任楷、一女魏淑儀，均有戶籍謄本附卷可稽（見本院
        卷第九三頁、第九四頁），故被害人如尚生存，應負擔法定扶養義務三分之
        一，從而，按每年扶養親屬寬減額十萬八千元計算，依霍夫曼計算法扣除中
        間利息，所得請求扶養費損害賠償為二十七萬三千一百九十一元（計算式：
        108000  ／0000000Ｘ0000000Ｘ1／3＝273191，元以下四捨五入，下同）。
        次查乙○○為二十五年七月二十日出生之人（原審誤植為二十五年五月十九
        日出生，見本院卷第九三頁），現年六十三足歲，依前揭簡易生命表計算，
        尚有十八點八九年壽命，按每年七萬二千元計算，扣除中間利息，所得請求
        扶養費損害賠償為三十一萬三千八百四十六元（計算式：72000／0000000Ｘ
        00000000Ｘ1／3＝313846）。
    (二)上訴人即附帶被上訴人得請求精神慰撫金之金額：
      1.按受僱人因執行職務，不法侵害他人致死者，被害人之父、母、子、女依法
        請求受僱人及其僱用人連帶賠償相當金額之慰撫金時，法院對於慰撫金之量
        定，應斟酌該受僱人及應負連帶賠償責任之僱用人，並被害人暨其父、母、
        子、女及配偶之身分、地位及經濟狀況等關係定之，不得僅以被害人與實施
        侵權行為之受僱人之資力為衡量之標準 (最高法院七十六年台上字第一九０
        八號判例意旨可資參照)。
      2.本院審酌上訴人即附帶被上訴人係魏靜儀之父母，於屆高齡之際，遽然喪女
        ，白髮人送黑髮人，自是悲痛萬分，而甲○○為大貨車司機，因本件車禍即
        遭大榮公司解僱，目前無業，且為九二一地震受災戶一節，亦為上訴人訴訟
        代理人供述在卷  (見本院卷第一二六頁)，並斟酌大榮公司為汽車貨運公司
        ，實收資本總額五十二億零二百二十七萬三千六百十元，有該公司基本資料
        查詢表在卷可稽（見本院卷第三一頁），故認上訴人即附帶被上訴人主張之
        精神慰撫金各以一百五十萬元為適當。惟因原審已准許其中八十萬元，故上
        訴人即附帶被上訴人各再請求被上訴人即附帶上訴人連帶給付精神慰撫金七
        十萬元，為有理由，逾此部分之請求，即屬無據。
    (三)上訴人即附帶被上訴人得追加請求車損之賠償：
      1.於刑事訴訟程序附帶提起民事訴訟者，其請求回復之損害，以被訴犯罪事實
        所生之損害為限。而刑事訴訟認定甲○○之犯罪事實係業務過失致死，且刑
        事法律亦無處罰有關過失毀損之規定，上訴人即附帶被上訴人就其主張被害
        人魏靜儀駕駛之車牌號碼Ｆ三─三○○二號自用小客車已因本次事故毀損之
        損害，即不得以刑事訴訟程序附帶提起民事訴訟之方式請求，故上訴人即附
        帶被上訴人此部分之主張顯不足採。
      2.上訴人即附帶被上訴人復於本院就上開車損部分為訴之追加，依據侵權行為
        損害賠償及繼承之法律關係，請求被上訴人即附帶上訴人連帶賠償損害。經
        查：系爭車牌號碼Ｆ三─三○○二號自用小客車為被害人魏靜儀所有，該車
        因本件車禍毀損無法修復之事實，為兩造所不爭執，並有汽車行車執照費收
        據、汽車燃料使用費繳納書、使用牌照稅繳款書、汽車各項異動登記書   (
        即報廢證明) 、相片等影本附卷可按（見本院卷一０九頁、第一一０頁、第
        九七頁、第九八頁) ，應堪信為實在。甲○○因執行職務之過失而毀損被害
        人所有上開汽車，自應與大榮公司連帶負賠償損害之責任；而上訴人即附帶
        被上訴人為被害人魏靜儀之繼承人，因繼承取得上開車損之賠償請求權，請
        求被上訴人即附帶上訴人連帶賠償該車之損害，於法即無不合。
      3.按不法毀損他人之物者，被害人得請求賠償其物因毀損所減少之價額，民法
        第一百九十六條定有明文。查系爭自用小客車係訴外人吳昭安於八十五年四
        月十一日以四十六萬五千元向國都汽車股份有限公司購入，有卷附國都汽車
        股份有限公司電子計算機統一發票乙紙可稽（見原法院八十九年度交重附民
        字第十號卷第二六頁），嗣將該車車主登記為魏靜儀，至本件車禍發生時（
        即八十九年一月十一日），該車已為中古車，上訴人即附帶被上訴人主張依
        平均法公式計算損害賠償額為七萬七千五百元（計算式：時價（465000－【
        （000000-00000）Ｘ0.2Ｘ4】＝155000扣除殘價（465000／5+1）＝77500即
        損害賠償額77500），而被上訴人即附帶上訴人對於上開車損之計算方式不
        爭執  (見本院卷第一二五頁)，應認上訴人即附帶被上訴人此部分之主張為
        可採。又繼承人有數人時，在分割遺產前，各繼承人對於遺產全部為公同共
        有，民法第一千一百五十一條固定有明文，惟上訴人即附帶被上訴人為被害
        人之父母，於本件損害賠償訴訟中，均請求甲○○及大榮公司就車損部分連
        帶給付魏安全、乙○○各三萬八千七百五十元，應視為魏安全、乙○○就車
        損賠償之債權已有分割之協議，故魏安全及乙○○（即追加原告）以追加之
        訴，各得請求甲○○及大榮公司（即追加被告）連帶給付三萬八千七百五十
        元。
    (四)被害人就本件車禍之發生並無過失：
      被上訴人即附帶上訴人雖辯稱：被害人未繫安全帶，且未依限速行駛，故對於
      本件車禍之發生與有過失，應減輕賠償數額云云。惟查：被害人於本件車禍事
      故發生時，確有繫安全帶之事實，業據證人即現場處理本件車禍事故之警員陳
      瑞鴻及當時遭被害人追撞之車輛而參與救助被害人之駕駛人黃種緒證述屬實（
      見原法院卷第八七頁、第八八頁），自難以被害人之致命傷勢在腦部，遽予推
      斷被害人當時未繫安全帶。再者，被上訴人即附帶上訴人具狀自承：車禍發生
      當時，因下高速公路土城交流道車流量大，回堵至高速公路外側車道，被害人
      欲下交流道已減速循序前進，而甲○○所駕貨車以時速六、七十公里速度行經
      該處，見車輛回堵情形欲變換車道，因其左側有來車，復因安全距離不足，緊
      急煞車不及，乃自後追撞被害人所駕之車輛，致其失控再追撞前方由黃種緒所
      駕駛之車輛等語（見原法院卷第六五頁、第六六頁），足見被害人當時已減速
      ，並無未依時速限制行駛之情事，故被上訴人即附帶上訴人主張被害人就本件
      車禍之發生與有過失云云，即屬無據，不足採信。
四、綜上所述，上訴人即附帶被上訴人依侵權行為損害賠償之法律關係，請求被上訴
    人即附帶上訴人再連帶賠償魏安全、乙○○各七十萬元之精神慰撫金，及均自八
    十九年四月二十八日起至清償日止，按年息百分之五計算之利息，即屬正當，應
    予准許。原審判決駁回上訴人即附帶被上訴人此部分請求，自有未洽，上訴意旨
    指摘原判決此部分不當，求予廢棄改判，為有理由，爰由本院將原判決此部分廢
    棄改判如主文第二項所示；至於上訴人即附帶被上訴人逾此部分之請求即各一百
    萬元部分 (包括精神慰撫金九十六萬一千二百五十元及車損三萬八千七百五十元
    ) 即無理由，不應准許，原審為上訴人即附帶被上訴人敗訴判決，並無違誤，上
    訴意旨指摘原判決此部分不當，求予廢棄改判，為無理由，應予駁回上訴。關於
    車損部分不得以刑事訴訟程序附帶提起民事訴訟之方式請求，已如前述，惟其移
    送後之訴訟程序，應適用民事訴訟法，即屬民事訴訟法第二百四十九條第一項第
    六款所謂起訴不備其他要件之情形，仍應依該條項之規定，以裁定駁回之，原法
    院雖以判決駁回之，惟其結果並無二致，仍應認上訴人即附帶被上訴人此部分之
    上訴無理由  (最高法院八十三年台上字第二二六三號判決意旨參照)。至上訴人
    即附帶被上訴人 (追加原告)提起追加之訴，請求被上訴人即附帶上訴人  (即追
    加被告) 連帶賠償魏安全、乙○○各三萬八千七百五十元車損部分，及均自本院
    言詞辯論期日即九十一年二月二十六日起算，至清償日止，按年息百分之五計算
    之利息，為有理由，應予准許。又原審准上訴人即附帶被上訴人扶養費部分之請
    求，而為被上訴人即附帶上訴人敗訴之判決，並無違誤，附帶上訴意旨指摘原判
    決此部分不當，求予廢棄改判，為無理由，應駁回附帶上訴。另兩造均陳明願供
    擔保聲請宣告假執行或免為假執行，就上訴人即附帶被上訴人勝訴部分，經核均
    無不合，爰分別酌定相當擔保金額併准許之；至上訴人即附帶被上訴人敗訴部分
    ，其假執行之聲請，已失所附麗，應予駁回。
五、本件為判決基礎之事證已臻明確，本院經逐一審酌兩造歷審所提攻擊、防禦方法
    ，均與前開論斷結果無礙，爰不再一一論述，附此敘明。
六、據上論結，本件上訴人即附帶被上訴人之上訴為一部有理由，一部無理由，追加
    之訴為有理由；被上訴人即附帶上訴人之附帶上訴為無理由，依民事訴訟法第四
    百四十九條第一項、第四百五十條、第四百六十三條、第三百九十條第二項、第
    三百九十二條、第七十八條、第七十九條但書、第八十五條第一項前段、第二項
    ，判決如主文。
中　　　華　　　民　　　國　　九十一　　年　　　三　　　月　　　十二　　日
                        　　　民事第十六庭
                        　　　　審判長法  官　阮  富  枝
                        　　　　　　　法  官　林  麗  玲
                          　　　　　　法  官　吳  麗  惠
右正本係照原本作成。
上訴人、被上訴人如不服本判決，應於收受送達後二十日內向本院提出上訴書狀，其
未表明上訴理由者，應於提出上訴後二十日內向本院補提理由書狀（均須按他造當事
人之人數附繕本）上訴時應提出委任律師或具有律師資格之人之委任狀；委任有律師
資格者，另應附具律師及格證書及釋明委任人與受任人有民事訴訟法第四百六十六條
之一第一項但書或第二項（詳附註）所定關係之釋明文書影本。
中　　　華　　　民　　　國　　九十一　　年　　　三　　　月　　　十四　　日
　　　　　　　　　　　　　　　　　　　書記官  陶  美  玲
附註：
民事訴訟法第四百六十六條之一（第一項、第二項）：
對於第二審判決上訴，上訴人應委任律師為訴訟代理人。但上訴人或其法定代理人具
有律師資格者，不在此限。
上訴人之配偶、三親等內之血親、二親等內之姻親，或上訴人為法人、中央或地方機
關時，其所屬專任人員具有律師資格並經法院認為適當者，亦得為第三審訴訟代理人
。
